臺灣臺北地方法院民事判決　　　　　　 93年度重訴字第482號
原　　　告　甲○○
訴訟代理人　吳德讓律師
被　　　告　乙○○
上列當事人間請求侵權行為損害賠償事件，本院於中華民國94年
3月16日言詞辯論終結，判決如下：
    主      文
被告應給付原告新台幣貳佰陸拾肆萬零貳佰柒拾伍元及自民國九
十三年一月十五日起至清償日止，按週年利率百分之五計算之利
息。
原告其餘之訴駁回。
訴訟費用由被告負擔二十分之三，餘由原告負擔。
本判決原告勝訴部分，於原告以新台幣捌拾捌萬元為被告供擔保
後，得假執行；但被告如以新台幣貳佰陸拾肆萬零貳佰柒拾伍元
為原告預供擔保，得免為假執行。
原告其餘假執行之聲請駁回。
    事實及理由
一按訴狀送達後，原告不得將原訴變更或追加他訴，但擴張或減
  縮應受判決事項之聲明者，不在此限，民事訴訟法第255條第1
  項第3款定有明文。經查，本件原告起訴時原請求金額為新台
  幣（下同）18,680,000元，嗣於民國94年2月25日準備書狀將
  請求金額減縮為16,630,000元，原告係減縮應受判決事項之聲
  明，揆諸前開規定，應予准許，合先敘明。
二原告起訴主張：伊與被告係位在台北市○○○路○段233巷5號
  地下1樓之「邂逅PUB」同事，伊擔任服務生，被告擔任領班。
  於92年6月6日凌晨4時許，伊與訴外人吳依穎就與客人拼酒量
  問題發生口角，被告誤以為伊與吳依穎發生拉扯，竟徒手出拳
  毆擊伊之左眼部，致伊受有左眼瞼瘀傷、視網膜水腫、左眼玻
  璃體出血、黃斑部裂孔及脈絡膜破裂之傷害，造成左眼視能喪
  失達90%以上，經矯正後左眼視力僅0.02，且無法經由手術或
  藥物改善視力，已達毀敗視能之重傷害，被告應依民法第184
  條第1項前段負侵權行為損害賠償責任。查伊為68年12月29日
  出生，以每年180,000元計算伊減少之勞動能力，自92年7月起
  至65歲退休止，伊尚可工作41年6個月，則減少勞動能力之損
  害為7,4 70,000元，依霍夫曼式計算扣除中間利息，一次給付
  之金額為6,630,000元，被告應依民法第193條第1項規定賠償
  伊上開損害。又伊因系爭傷害造成左眼盲視，並牽連右眼視力
  減退，影響工作及婚姻，精神上受有莫大痛苦，被告亦應依民
  法第19 5條第1項規定賠償10,000,000元之精神慰撫金等情。
  並聲明：(一)被告應給付原告16,630,000元及自附帶民事訴訟起
  訴狀繕本送達翌日起至清償日止，按週年利率5%計算之利息。
  (二)願供擔保請准宣告假執行。
三被告則以：伊為勸阻原告與吳依穎拉扯及維護自身安全，於混
  亂中不慎傷及原告，並非發生爭執並突以右拳重擊原告左眼，
  事發後伊與原告已在警察局達成和解，嗣並給付原告驗傷當天
  之全數醫療費用及精神慰撫金6,000元，詎原告卻又提起本件
  訴訟。又原告於任職期間即曾以治療眼疾為由請假，本件事發
  前亦有多位同事曾見過原告無法準確手拿物品，是原告之眼睛
  早有異常，原告原僅受有視網膜水腫、玻璃體出血、左眼瘀傷
  之傷害，並無黃斑部裂孔、脈絡膜破裂之情形，原告視能毀敗
  實係因長期患有黃斑部病變所致，與伊之傷害行為間並無相當
  因果關係。且原告現今並非全無勞動能力，原告請求減損勞動
  能力及精神慰撫金之損害賠償均屬過高等語，資為抗辯。並聲
  明：(一)原告之訴及假執行之聲請均駁回。(二)如受不利判決，願
  供擔保請准宣告免為假執行。
四查本件原告與被告原皆任職位在台北市○○○路○段233巷5號
  地下1樓之「邂逅PUB」，於92年6月6日凌晨4時許，兩造因原
  告與客人拼酒量問題發生口角衝突，被告徒手出拳毆擊原告左
  眼部，致原告受有左眼瞼瘀傷、左眼玻璃體出血、黃斑部裂孔
  及脈膈膜破裂之傷害等事實，為兩造所不爭執，並經原告提出
  國泰綜合醫院診斷綜合證明書為證（見本院93年度重附民字第
  6號卷，下稱附民卷第6頁），堪信為真。又原告因系爭傷害對
  被告提出告訴，經台灣台北地方法院檢察署（下稱台北地檢署
  ）檢察官提起公訴後，由本院以被告傷害人之身體，處有期徒
  刑6月，嗣經台灣高等法院撤銷原判決，改判被上訴人傷害人
  之身體致人於重傷，處有期徒刑1年6月等情，亦經本院依職權
  調閱台北地檢署92度他字第5071號偵查卷（下稱他字卷）、92
  年度偵字第19217號偵查卷（下稱偵字卷）、本院92年度易字
  第2430號刑事案卷（下稱刑事一審卷）、台灣高等法院93 年
  度上訴字第1059號刑事卷（下稱刑事二審卷）查核屬實。
五被告雖辯稱伊係為勸阻原告與吳依穎拉扯及維護自身安全，於
  混亂中不慎傷及原告，並非發生爭執故意以右拳重擊原告左眼
  云云。惟查，被告在偵查案件中陳稱：伊進辦公室，看到吳依
  穎與甲○○在拉扯，怕她們有肢體衝突，伊才情緒失控，但伊
  沒喝酒（見他字卷第9頁反面），另於刑事一審陳稱：（你是
  要勸架，為何你要揮拳？）我為了要制止她，所以才揮一拳（
  見刑事一審卷第13、14頁）。核與證人吳依穎在偵查中證稱：
  原告有罵伊三字經，而且拿東西砸伊，伊並未與她打架，伊只
  說不要生氣，伊有看到被告打原告一拳等語（見他字卷第8頁
  反面、第9頁）等語一致。足認被告當時誤以為原告與吳依穎
  拉扯，為制止原告而揮拳毆擊原告左眼，其係故意傷害原告甚
  明，是其前揭所辯尚難採信。
六原告主張伊因被告之傷害行為，造成左眼視能喪失達90%以上
  ，經矯正後左眼視力僅0.02，且無法經由手術或藥物改善視力
  ，已達毀敗視能之重傷害，則為被告所否認，並辯稱原告之眼
  睛於事發前早有異常，其視能毀敗實係因長期患有黃斑部病變
  所致，與被告之傷害行為間並無相當因果關係云云。然查，原
  告因被告之傷害行為，致受有左眼玻璃體出血、黃斑部裂孔及
  脈絡膜破裂，視力為0.04，有國泰綜合醫院於92年7月30日出
  具之診斷證明書附在他字卷可稽（見他字卷第11頁）；而原告
  於92年6月6日事發後至國泰綜合醫院急診，經眼科醫師診斷有
  視網膜水腫、玻璃體出血、眼瞼瘀傷等，經治療後視力較為恢
  復，目前視力經矯正後達0.05，如日後不見改善，則視力恐有
  不能恢復之虞乙節，亦有他字卷附該院92年9月25日（92）管
  歷字第1086函足憑（見他字卷第16頁）。再經台灣高等法院函
  請國立台灣大學醫學院附設醫院（下稱台大醫院）鑑定原告之
  視力狀況，其鑑定結果為：「經檢查發現左眼創傷性黃斑部病
  變並脈絡膜破裂，於93年6月7日及93年7月2日接受詐盲檢查，
  而93年7月2日之檢查結果顯示，其右眼最佳矯正視力為0.7，
  左眼最佳矯正視力為0.02。胡女士之左眼因傷勢影響致視力明
  顯受損，並無法經由手術或藥物治療改善視力。而目前左眼最
  佳矯正視力為0.02，依據美國醫學會評估視覺喪失百分比，其
  視覺效能已喪失超過百90%以上，應已達嚴重毀敗之程度」，
  復有該院93年7月21日（93）校附醫秘字第9300007078號函可
  按（見刑事二審第27頁）。綜上足認原告之左眼視能雖曾經矯
  正後自0.04改善至0.05之短暫現象，惟因不見繼續改善已逐漸
  退化至0.02，幾乎盲目，亦無復原可能，已達毀敗之程度。第
  查，眼部乃人體之脆弱器官，以拳頭對之攻擊足以造成視能重
  大傷害，被告非無智識之人，衡情應為被告所能預見，被告僅
  因誤會為制止原告而揮拳相向，雖屬偶發事件，且被告與原告
  本有同事之誼，被告應無重傷害原告之故意，惟被告故意傷害
  原告因而致其受重傷，其行為與原告所受上開傷害間有相當之
  相當因果關係，應堪認定，被告此部分所辯亦無足取。
七按因故意或過失，不法侵害他人之權利者，負損害賠償責任；
  不法侵害他人之身體或健康者，對於被害人因此喪失或減少勞
  動能力，或增加生活上之需要時，應負損害賠償責任；不法侵
  害他人之身體、健康者，被害人雖非財產上之損害，亦得請求
  賠償相當之金額，民法第184條第1項前段、第193條第1項、第
  195條第1項前段分別定有明文。本件原告因被告之傷害行為，
  受有左眼瞼瘀傷、視網膜水腫，左眼玻璃體出血、黃斑部裂孔
  及脈絡膜破裂，經矯正後左眼視力僅達0.02，且無法經由手術
  或藥物改善視力，已達毀敗視能之重傷，此與原告之侵權行為
  有因果關係存在已如前述，則原告自得就其所受損害請求被告
  賠償，茲就原告請求各項損害賠償分述如下：
  (一)減少勞動能力部分：
    原告主張因此次傷害致左眼視能毀敗，因而減損勞動能力，
    至65歲退休止，每年減少180,000元之收入，依霍夫曼式計
    算扣除中間利息，共計6,630,000元云云。經查，本件原告
    因被告之侵權行為，造成經矯正後左眼視力僅達0.02，依勞
    工保險條例第53條所附勞工保險殘廢給付標準表，已達第9
    級殘廢，此有台大醫院93年12月29日（93）校附醫秘字第93
    00214410號函在卷足憑（見本院卷第111頁）；另依「各殘
    廢等級喪失或減少勞動能力比率表」所載，其喪失勞動能力
    之比率應為53.83%。又原告為68年12月29日出生，有其提出
    之
    3條、第54條，自請退休及強制退休之年齡分別為55歲、工
    作25年以上及60歲，則原告自92年7月即24歲起算至60歲止
    ，減少之勞動年數應為36年。本院審酌行政院勞工委員會依
    勞動基準法第21條規定，於86年10月16日以台86勞字第3971
    6號函調整核定基本工資為每月15,840元，此乃行政院勞工
    委員會根據國家經濟發展狀況、躉售物價指數、消費者物價
    指數、國民所得與平均每人所得、各業勞動生產力及就業狀
    況、各業勞工工資及家庭收支調查統計等項目所審定，自有
    相當之客觀性及公正性，則以每月15,840元為據計算原告之
    勞動能力，應為允適。是原告主張其減少勞動能力一次給付
    之賠償總額，依霍夫曼計算法扣除中間利息，原告因本件所
    受減少勞動能力之損害應為2,140,275元（15,840×12×53.
    83 %×20.917451=2,140,274.93，元以下四捨五入）。
  (二)精神慰撫金部分：
    原告主張因身體受傷致精神上受有痛苦，請求被告賠償精神
    上損害。查原告為68年出生，高中畢業，名下無財產，發生
    本件事故時年24歲，被告為54年出生，國中畢業，名下有一
    部汽車，兩造原為同事，因與客人拼酒量問題發生衝突，造
    成原告左眼視力經矯正後僅達0.02，且無法經由手術或藥物
    改善視力，已達毀敗視能之重傷，堪認其精神上遭受莫大痛
    苦。本院審酌前述兩造身份、地位及經濟能力、加害程度等
    一切情狀，認為原告請求精神上之損害賠償以500,000元為
    適當，超過部分則不應准許。
  (三)準此，原告因本件侵權行為，所得請求被告賠償之金額合計
    為2,640,275元（2,140,275＋500,000=2,640,275）。至被
    告辯稱事發後伊已與原告達成和解，並給付醫療費用及精神
    慰撫金6,000元云云，已為原告所否認，被告復未能舉證以
    實其說，所辯洵無足採。
八綜上所述，原告依侵權行為法則請求被告賠償16,630,000元及
  自附帶民事訴訟起訴狀繕本送達翌日即93年1月15日起至清償
  日止，按週年利率5%計算之利息，於給付2,640,275元及法定
  遲延利息部分，為有理由，應予准許，逾此範圍所為請求，為
  無理由，應予駁回。
九又本件事證已臻明確，兩造其餘攻擊防禦方法及未經援用之證
  據，經本院斟酌後，認為均不足以影響本判決之結果，爰不一
  一論述，併此敘明。
十假執行之宣告：
  本件原告勝訴部分，兩造均陳明願供擔保，請准宣告假執行或
  免為假執行，經核於法並無不合，爰分別酌定相當之擔保金額
  宣告之；至原告敗訴部分，其假執行之聲請，因訴之駁回而失
  所依據，不予准許。
據上論結，原告之訴為一部有理由，一部無理由，依民事訴訟法
第79條、第390條第2項、第392條第2項，判決如主文。
中　　華　　民　　國　　94　　年　　 4　　月　　6 　　日
                  民事第四庭法  官  劉又菁
以上為正本係照原本作成
如對本判決上訴，須於判決送達後20日內向本院提出上訴狀
中　　華　　民　　國　　94　　年　　 4　　月　　7　 　日
                            書記官  楊勝欽
